【裁判字號】    97,審易,225
【裁判日期】    970526
【裁判案由】    恐嚇
【裁判全文】
臺灣高雄地方法院刑事判決             97年度審易字第225號
公  訴  人  臺灣高雄地方法院檢察署檢察官
被      告  乙○○
                    （另案於台灣高雄女子監獄執行中）
上列被告因恐嚇案件，經檢察官提起公訴（96年度偵緝字第3655
號），本院判決如下：
    主  文
乙○○無罪。
    事  實
壹、公訴意旨略以：被告乙○○基於恐嚇之犯意，於民國95年10
    月11日10時43分許，逕以行動電話（SIM 卡門號0000000000
    號）傳送簡訊予甲○○所申辦之行動電話（SIM 卡門號0000
    000000號），對其恫稱：「沒學乖～還想輸贏都行！要比東
    西... 小心！別在亂嗆～不然～你準備被通緝～別怎麼死的
    都不知道」等語，令甲○○心生畏懼。為此因認被告涉有刑
    法第305 條恐嚇危安罪云云。
貳、按犯罪事實應依證據認定之，無證據不得推定其犯罪事實。
    又不能證明被告犯罪者，應諭知無罪之判決，刑事訴訟法第
    154 條第2 項、第301 條第1 項分別定有明文。所謂證據，
    係指足以認定被告確有犯罪行為之積極證據而言，該項證據
    自須適合於被告犯罪事實之認定，始得採為斷罪資料。苟積
    極證據不足為不利於被告事實之認定時，即應為有利於被告
    之認定，更不必有何有利之證據，最高法院29年上字第3105
    號、30年上字第816 號亦分別著有判例可資參照。
參、檢察官因認被告涉犯前開恐嚇罪嫌，無非係以前開00000000
    00號行動電話門號係由被告所申辦使用，且於案發時間亦有
    傳送上開簡訊內容至被害人甲○○所使用0000000000號行動
    電話門號等為其論據。然訊之被告固坦承曾申辦使用前開00
    00000000號行動電話門號之事實，惟矢口否認有何恐嚇犯行
    ，辯稱：伊從未傳送前開簡訊至被害人手機；伊於案發前手
    機因被偷而遺失，又因為所申請的門號是易付卡，所以才沒
    有去辦理停用等語。
肆、經查：
  一、本件關於證據能力之意見：
      證人甲○○於本件案發後乃先後由高雄市政府警察局小港
      分局員警及台灣高雄地方法院檢察署檢察事務官詢問並製
      作筆錄，此等審判外陳述性質上屬於傳聞證據，且無刑事
      訴訟法第159 條之1 至之4 明定之例外情形，依法原不具
      證據能力。然參以該等陳述既經檢察官暨被告均明知其有
      第159 條第1 項不得為證據之情形，猶未於言詞辯論終結
      前聲明異議，本院復審酌該等陳述作成之外部情況並無不
      當，揆諸刑事訴訟法第159 條之5 規定，本院自得逕以前
      開證據方法採為認定事實之依據。
  二、查前述0000000000號行動電話係被告前自95年3 月19日起
      以本人名義申請開通使用，直至95年10月11日仍未辦理停
      用，且約定交易方式為易付卡等情，業有和信電訊股份有
      限公司97年3 月27日傳真回函所附行動電話基本資料1 份
      在卷可稽，復據被告於本院審理中坦認上情不諱，足徵被
      告此部分自白核與事實相符，堪予採信。其次，被害人甲
      ○○所申辦0000000000號行動電話於95年10月11日10時43
      分許、接獲由行動電話門號0000000000所傳送「沒學乖～
      還想輸贏都行！要比東西... 小心！別在亂嗆～不然～你
      準備被通緝～別怎麼死的都不知道」簡訊內容一節，則經
      甲○○先後於警詢及本院審理中指證綦詳，另有卷附上開
      簡訊翻拍照片1 幀可佐，是此部分事實亦堪認定。
  三、本件固據檢察官提出前開事證擬用以證明被告確有前揭恐
      嚇犯行。然觀乎證人甲○○乃證稱：伊於接獲上開簡訊前
      即95年10月8 日曾與李怡葶、陳逢訓等人發生衝突，是其
      認為該則簡訊是李怡葶所傳送等語，此外均未據該證人指
      訴於案發前曾與其他人發生糾紛或衝突之情，依理堪可推
      認上開簡訊要與甲○○及李怡葶、陳逢訓等人彼此間所生
      糾紛有關。又本院參酌證人甲○○、李怡葶及陳逢訓等人
      先後於偵查及本院審理中均一致證述渠等並不認識本案被
      告等語屬實，故被告既與甲○○、李怡葶或陳逢訓等人不
      生任何牽連，更從未參與渠等前述衝突過程，是其主觀上
      實無以傳送簡訊方式而恐嚇被害人甲○○之不法動機可言
      。再衡諸常情，「易付卡」本係電信業者相對於固定租用
      門號者所推出其他交易方式，使用人雖然必須適用單價較
      高之通話費率，但毋須按期繳交月租費，且透過較為簡易
      的申辦程序，可藉由儲值定額話費之方式同樣享受通訊服
      務，一般而言只要申辦者所儲值話費額度使用殆盡，除可
      單向接聽來電外，即無權再行使用該門號對外撥打通話或
      傳送簡訊等通訊服務，故此等易付卡門號相較於使用固定
      月租門號用戶而言，基本上無須承擔遭人盜用門號通話之
      過高風險，且只須原申辦人所儲值話費數額非鉅，亦多有
      逕將原有門號棄而不用、改為另行申請新門號使用之情形
      ，而未必均有遺失後主動報案或向電信業者申請停話之舉
      措。準此以觀，本件被告雖未提出任何有關遺失00000000
      00行動電話門號之證據方法以供查證，然本院審諸其所辯
      各節既未明顯悖於一般易付卡遺失之情形，況被告於刑事
      程序本不負有積極舉證證明自己無罪之義務，從而本件既
      未據檢察官提出其他事證可資推認上開0000000000號行動
      電話門號於案發當時確係由被告本人所持用之事實，又其
      他間接證據亦不足以推認被告果有公訴意旨所稱恐嚇犯行
      ，實不得徒以該行動電話門號確係被告以個人名義所申請
      一節，即遽採為不利於被告之認定。
伍、末按，被告於刑事訴訟程序中本應受無罪之推定，刑事訴訟
    法第161 條第1 項規定：又檢察官就被告犯罪事實應負舉證
    責任，並指出證明之方法。因此檢察官對於起訴之犯罪事實
    ，應負提出證據及說服之實質舉證責任，藉以為被告有罪之
    積極證明，或其指出證明之方法，說服法院以形成被告有罪
    之心證。綜上所述，公訴人前揭所述犯罪事實及所憑證據，
    尚難證明被告果有恐嚇之犯罪事實，縱被告所辯之詞無從概
    予採信，然其間既有合理懷疑存在，無法達到確信其為真實
    之程度，依法當不得遽為不利於被告之認定。此外，復查無
    其他積極證據足供證明被告確有公訴人所指上揭犯行，揆諸
    上開判例意旨及說明，即應為被告無罪之諭知。
據上論斷，應依刑事訴訟法第284 條之1 、第301 條第1 項，判
決如主文。
中    華    民    國    97    年    5     月    26    日
                  刑事第七庭  法  官 陳明呈
以上正本證明與原本無異。
如不服本判決應於收受本判決後10日內向本院提出上訴書狀，並
應敘述具體理由，如未敘述上訴理由者，應於上訴期間屆滿後20
日內補提理由書狀於本院（均須按他造當事人之人數附繕本）「
切勿逕送上級法院」。
中    華    民    國    97    年    5     月    27    日
                              書記官 林明忠


司法院資訊處製作；財團法人民間司法改革基金會備份。
